臺灣桃園地方法院刑事判決　　　　　　　　　　　　九十二年度交易字第五七六號
　　公　訴　人　臺灣桃園地方法院檢察署檢察官
　　被　　　告　丙○○
右列被告因過失致死案件，經檢察官提起公訴（九十一年度偵字第二一四四一號），
本院判決如左：
    主  文
丙○○因過失致人於死，處有期徒刑拾月。
    事  實
一、丙○○於民國九十一年七月二十五日晚間，騎乘車牌ＪＬ九─四六七號重機車（
    下稱被告機車），由桃園縣龜山鄉○○路往大同路（北往南）方向下坡行駛，嗣
    於當日二十時五十分許，行經桃園縣龜山鄉○○路茶專桿六十五號前往上約十四
    點一公尺處，應注意汽車行駛在劃有分向限制線之路段，不得駛入來車之車道內
    ，並須注意車前狀況，以防止發生危險事故，而依當時情形，亦無不能注意之情
    形，竟疏於注意，為求超車而逆向駛入對向車道，適有池秀英騎乘車牌ＥＶＭ─
    四七一號輕型機車（下稱死者機車）自對向（南往北）上坡駛來而撞及，造成池
    秀英頭部外傷致顱內出血而於同月三十日十三時五十分許不治死亡。
二、案經桃園縣政府警察局龜山分局報請相驗及死者池秀英之夫甲○○等人訴請臺灣
    桃園地方法院檢察署檢察官偵查後起訴。
    理  由
一、訊據被告丙○○固坦承有於右揭時地騎乘機車與被害人池秀英發生碰撞之事實，
    惟矢口否認有何過失致死犯行，辯稱：伊並無過失，騎車行經肇事地點時，並未
    發現被害人騎車前來便發生碰撞，且伊有同向超車，但沒有超到死者車道，當時
    車速約四十公里云云。經查：
  (一)右揭事實，業有桃園縣政府警察局道路交通事故調查報告表、現場圖、重大交通
    事故記錄單、現場照片十五張附卷可稽，經對照調查報告表、現場照片顯示，系
    爭肇事路段為一彎道，雙向各一車道（混合車道），中間畫有分向限制線（即雙
    黃線），被告機車沿茶專路下坡往大同路（北向南）方向行進，倒地位置前、後
    車輪距離分向限制線均零點八公尺，機車頭右手把撐在分向限制線上；死者機車
    沿茶專路往上坡路段（南向北）方向行進，倒地之機車頭向左即向車道內側，距
    離分向限制線約二點二公尺，車尾向右側草地，機車頭、尾橫向跨在北向車道邊
    線（白實線）上，而死者機車倒地位置前方有一明顯刮地痕，長約二點六公尺，
    位在茶專路之上坡即死者機車行進方向之車道內，起點左距路中分向限制線約一
    公尺，終點約距一點三公尺，死者機車則倒在上坡路段刮地痕後方，刮地痕旁有
    機車撞擊後碎片等散落物，死者機車座位下行李盒已打開，死者物品、機車坐墊
    散落在邊線及草地上，足見，本件應係被告機車越過路中分向限制線，駛入死者
    北向上坡車道，兩部機車對向衝撞所致，且撞擊點係在死者上坡車道內，而因撞
    擊力道強勁，導致死者機車撞擊後被衝向後退刮地，機車倒地車頭逆時鐘左轉朝
    分向限制線方向，被告機車撞擊後因前後旋轉車頭改成朝上坡路段（南向北），
    終止後機車頭已非朝其原來行進下坡方向。是被告因疏於注意車前狀況，在劃有
    分向限制線之路段，明知不得駛入來車之車道內，竟逆向駛入對向車道而肇事之
    事實，堪以認定。
  (二)次查，證人即本案處理事故之龜山分局警員乙○○到庭證稱：「編號四照片的紫
    色物體應該是死者的摩托車，編號十五照片上的刮痕應該是死者的摩托車第一次
    倒地刮的，因為當天系爭路段沒有其他車禍，只有本件路段有刮地痕，而且配合
    散落物、車輛倒地位置、刮地痕的長度研判」等語（本院卷九十三年三月十六日
    審判筆錄第六、七頁參照），經與前揭調查報告表、現場照片十五張所顯示之死
    者機車遭撞擊後碎片等散落物分布、雙方機車倒地位置及刮地痕起訖點、方向及
    長度等相互勾稽，證人之證詞與事實相符，應為可採。
  (三)又證人許凱迪在偵查中證稱：伊當時由茶專路二０二巷騎出往大同路（北往南）
    方向行駛，當行經事故現場時，有一部重機車（即被告機車）從左側超過伊的車
    ，當時伊離前車約十公尺左右；當時路況為下坡路段且又有轉彎，光線蠻暗的，
    視線不是很清楚等語（相驗卷十頁反面參照），對於被告係暗夜在系爭路段彎道
    超車後隨即發生與死者機車碰撞事故之事實足堪佐證。再者，本件車禍事故經送
    台灣省桃園區車輛行車事故鑑定委員會、台灣省車輛行車事故覆議鑑定委員會，
    均表示肇事情形無法鑑定，經再送請中央警察大學鑑定結果，認被告騎車行駛於
    彎道下坡路段時，於超越前行之證人許凱迪機車後，因越過中央分向限制線，在
    死者池秀英車道內，與死者騎車對撞為肇事原因，與本院前揭認定相符，有中央
    警察大學九十二年十二月一日校刑科字第０九二０００三七五一號函附之鑑定書
    一件在卷可稽，是本件被告騎乘機車確有未注意車前狀況、為求超車而逆向駛入
    對向來車車道內之事實，堪認成立。
  (四)又按「汽車行駛時，駕駛人應注意車前狀況：：並隨時採取必要之安全措施」、
    「汽車在劃有分向限制線之路段，不得駛入來車之車道內」，道路交通安全規則
    第九十四條第三項、第九十七條第二款分別載有明文，被告駕車自應注意上述道
    路交通安全規定，且依當時狀況，又非不能注意，竟疏不注意，以致肇事，致被
    害人池秀英死亡，被告顯有過失，洵堪認定。
  (五)至被告雖辯稱其未超越中央分向限制線到死者車道、以及證人許凱迪證稱碰撞當
    時被告騎車係與其同車道云云。然從事故調查報告表、現場圖及現場照片觀之，
    死者騎車係倒在其車道之右側邊緣，且死者被撞後更衝出至其車道外側之草叢中
    ，再由死者機車被撞擊後倒地刮地痕、機車碎片等散落物分布痕跡，顯見本件車
    禍應係被告騎車越過中央分向限制線，駛入死者車道內與死者騎車對撞後，被告
    機車車尾才逆時針方向旋轉，車身向右倒地滑行，而終止於中央分向線附近，而
    死者機車則沿外側滑行而終止於其車道之邊線上，死者身體則衝出其車道外側之
    草叢中，並傷重不治死亡，方為肇事原因，已如前述；而證人許凱迪既然證稱當
    時路況為下坡路段且又有轉彎，光線昏暗，視線不是很清楚等語，且由現場照片
    觀之，系爭路段確屬昏暗未裝設路燈，是其非必看清撞擊之瞬間係在何一車道上
    ，其此部分證述，與卷附照片、現場圖所顯示之刮地痕、機車碎片等散落物分布
    等客觀跡證顯有矛盾，尚無可採，附此敘明。
  (六)再查，被害人池秀英確係因本件車禍嚴重頭部外傷合併硬腦模下腔出血，經送醫
    急救不治死亡，有敏盛綜合醫院診斷證明書一件足參，亦經臺灣桃園地方法院檢
    察署檢察官督同法醫師相驗屬實，製有勘驗筆錄、相驗屍體證明書、驗斷書及診
    斷證明書各乙紙在卷可憑。且被告前揭騎車之過失行為與被害人池秀英之受傷致
    死間，具有相當因果關係，是被告確有過失致人於死行為，事證明確，犯行堪以
    認定，應予依法論科。
二、核被告丙○○所為，係犯刑法第二百七十六條第一項之過失致人於死罪。爰審酌
    被告於夜間騎乘機車未注意車前狀況、在劃有分向限制線之路段，違規駛入來車
    之車道而過失犯罪，事故後亦未主動儘速將被害人送醫，暨其犯罪手段，犯罪時
    所受之刺激及其品性、生活狀況、智識程度為國中肄業、犯罪造成被害人死亡之
    結果，及犯罪後飾詞否認犯行，未與被害人家屬和解等一切情狀，量處如主文所
    示之刑，以資懲儆。
三、據上論斷，依刑事訴訟法第二百九十九條第一項前段，刑法第二百七十六條第一
    項，罰金罰鍰提高標準條例第一條前段，判決如主文。
本案經檢察官胡原龍到庭執行職務。
中      華      民國    九十三      年      三      月    三十    日
                                   台灣桃園地方法院刑事第四庭
                                   審判長法  官  陳  世  宗
                                         法  官  蘇  昭  蓉
                                         法  官  李  昆  南
右正本證明與原本無異。
如不服本判決，應於判決送達後十日內，以書狀敘明理由，向本院提出上訴狀（應附
繕本）。
                                         書記官  郭  中  明
中      華      民      國    九十三       年     四      月     六    日
附本案論罪科刑法條：
刑法第二百七十六條第一項：
因過失致人於死者，處二年以下有期徒刑、拘役或二千元以下罰金。
從事業務之人，因業務上之過失犯前項之罪者，處五年以下有期徒刑或拘役、得併科
三千元以下罰金。
